臺灣桃園地方法院刑事判決　　　　　　　95年度訴字第1883號
公　訴　人　台灣桃園地方法院檢察署檢察官
被　　　告　乙○○
　　　　　　甲○○
上二人共同
選任辯護人　陳文靜律師
上列被告因業務過失致死案件，經檢察官提起公訴（95年度偵字
第6056號），本院判決如下：
    主  文
甲○○從事業務之人，因業務上之過失致人於死，處有期徒刑陸
月，如易科罰金，以銀元佰元折算壹日。
乙○○無罪。
    事  實
一、甲○○係任職於桃園縣平鎮市○○路659 巷37號之「力特光
    電科技股份有限公司」（以下簡稱力特公司）平鎮廠生產一
    部，在上址2 樓之二號連續機無塵生產線房內負責操作生產
    線偏光板機台之技術士，為從事業務之人，於民國93年11月
    5 日凌晨零時45分許，偕同教導該公司技術士員工廖俊斯操
    作連續機2 號機之TAC 膜卷出機台從事換卷作業，由甲○○
    負責操作機台面板按鈕，廖俊斯則站在甲○○對面之機台旁
    ；甲○○明知依力特公司所制定之「連續機2 號機作業標準
    」TAC 卷出換卷步驟按鈕依序為：「正轉」、「準備」（裁
    刀會降下至到裁刀上的SENSOR感應到待使用軸上的膜才會停
    止下降，惟裁刀與膜仍有一小段距離）、「開始」（續布機
    開始運作，下TAC 膜會停止捲出，裝滾筒停止運轉，下TAC
    機台位置均不會變動）、「著」（裁刀座上之滾筒會受氣座
    缶推出，使滾筒壓到待使用軸之膜面）、「寸動」（待使用
    軸會逆時針作小度旋轉，使接頭轉出）、「裁刀」（裁刀座
    上的裁刀會將生產捲出軸的膜切斷）、「完了」（裁刀臂自
    動歸位，裁刀座上昇到原位）、「正轉」（兩軸會依順時針
    連轉至兩水平，即原點）等步驟，而在按「裁刀」鈕之前要
    進行補強動作，須確認人員已剛成補強動作，並退出機台外
    始可進行下一步驟，且在按「裁刀」鈕使裁刀座上的裁刀將
    生產捲出軸的膜切斷後，須確認人員安全無誤後，始得按「
    完成」鈕，使裁刀臂自動上升歸位至原點，甲○○原應注意
    依上開力特公司所制定之作業標準操作機器，且應注意與其
    同時學習操作機台之廖俊斯之人身安全，而依當時狀況，並
    無不能注意之情事，竟疏於注意，於按下機台之「裁刀」鈕
    進行換卷作業之裁切步驟後，未注意當時站立於機器對面之
    廖俊斯是否在安全位置，隨即按上「完成」鍵，使裁刀臂歸
    位，適廖俊斯明知檢視TAC 膜有無切斷及進行其他檢查與調
    整，僅以目視即可，無須將人身進入機台檢查，亦疏未注意
    及此，於裁刀裁切完成後，竟將身體進入機台檢查是否裁切
    完成，致廖俊斯遭正在收回以氣壓推動之裁刀臂夾於支柱間
    ，使廖俊斯受有顱骨破裂併腦實質傷之傷害，經送壢新醫院
    急救後，於同日凌晨3 時許不治死亡。
二、案經臺灣桃園地方法院檢察署檢察官據報相驗後自動檢舉偵
    查起訴。
    理  由
甲、有罪部分：
壹、程序方面：
一、被告及其辯護人均辯稱：行政院勞工委員會北區勞動檢查所
    94年1 月13日勞北檢製字第0945000407號函及所附之職業災
    害檢查報告，並非其受法院或檢察官之指示進行調查，且調
    查時並非針對本案刑事案件進行調查，故此並非公務員公務
    上所製作之文書，且其內容與事實不符，無證據能力云云。
    按除顯有不可信之情況外，公務員職務上製作之紀錄文書、
    證明文書，得為證據，刑事訴訟法第159 條之4 定有明文。
    經查，事業單位工作場所發生死亡災害時，雇主應於24小時
    內報告檢查機構，檢查機構接獲前項報告後，應即派員檢查
    ，勞工安全衛生法第28條第2 項第1 款、第3 項定有明文，
    是行政院勞工委員會北區勞動檢查所檢查員王國彬，其為公
    務員，於本案發生後到場進行檢查，並因此製作職業災害檢
    查報告，係公務員職務上製作之紀錄文書，內容係檢查員王
    國彬依現場狀況紀錄而成，並經王國彬於本院審理時證述明
    確（見本院卷第59頁至第70頁），內容並無顯不可信之情況
    ，是上開職業災害檢查報告具有證據能力。
二、此外，本件認定事實所引用之本件卷內所有卷證資料（包含
    人證與文書證據、物證等證據），並無證據證明係公務員違
    背法定程式所取得，且被告及其辯護人於審判期日對本院提
    示之卷證陳明沒意見等語，且卷內之文書證據，亦無刑事訴
    訟法第159 條之4 之顯有不可信之情況與不得作為證據之情
    形。綜上，依刑事訴訟法第159 條至159 條之5 之規定，本
    件認定事實所引用之本件卷證所有證據（包含人證與文書證
    據、物證等證據），均有證據能力。
貳、實體方面：
一、訊據被告甲○○矢口否認有業務過失致死之犯行，辯稱：伊
    有依照公司的標準作業程序執行，在按「裁切」鈕時，有看
    到被害人廖俊斯並未在機台內，因此伊並無過失云云。經查
    ：
    (一)被告甲○○係任職於桃園縣平鎮市○○路659 巷37號之「
      力特光電科技股份有限公司」平鎮廠生產一部，在上址2
      樓之連續機2 號機無塵生產線房內負責操作生產線偏光板
      機台之技術士，並於93年11月5 日凌晨零時45分許，在二
      號連續機之TAC 機台，偕同並指導被害人廖俊斯操作，由
      被告甲○○操作面板，被害人廖俊斯則站在被告甲○○之
      對面機台旁等情，業據被告甲○○供承在卷，是此部分之
      事實堪以認定。
    (二)二號連續機係作為偏光板之生產製造，該連續機作業包含
      PVA 膜卷出、染色、乾燥、TAC 膜卷出、上膠貼合、隧道
      乾燥、偏光板卷取等程序，依本案93年11月5 日案發當時
      之力特公司作業標準，TAC 膜卷出自動換卷步驟依序為：
      1.「正轉」。
      2.「準備」：裁刀會降下至到裁刀上的SENSOR感應到待使
        用軸上的膜才會停止下降（裁刀與膜仍有一小段距離）
        。
      3.「開始」：續布機開始動作，下TAC 膜會停止捲出（裝
        滾筒停止運轉）（下TAC 機台位置均不會變動）。
      4.「著」：裁刀座上之滾筒會受氣座缶推出，使滾筒壓到
        待使用軸之膜面。
      5.「寸動」：待使用軸會逆時針作小幅度旋轉，使接頭轉
        出。
      6.「裁刀」：裁刀座上的裁刀會將生產捲出軸的膜切斷，
        如TAC膜未裁斷，人員須於TAC機台正面以美工刀裁斷。
      7.「完了」：裁刀臂自動歸位，裁刀座上昇到原位，待裁
        刀手臂退回到定位後，始可進行膜面兩側尾端補強動作
        。
      8.「正轉」：兩軸會依順時針連轉至兩水平（即原點）。
      本案發生後，力特公司為防止類似事件發生，在「裁刀」
      與「完了」鈕之間，再設一「裁刀臂歸位」之按鈕等情，
      業據被告甲○○供承在卷，且有證人即行政院勞工委員會
      北區勞動檢查所檢查員王國彬、力特公司二號連續機操作
      之技術士許德成分別於本院審理中證述明確（見本院卷第
      60頁、第112 頁至第113 頁、第117 頁），並經本院至現
      場勘驗明確（見本院95年10月12日勘驗筆錄），復有行政
      院勞工委員會北區勞動檢查所94年1 月13日勞北檢製字第
      0945000407號函及所附之職業災害檢查報告、力特光電連
      續機2 號機作業標準各1 份附卷可稽（見相驗卷第79頁、
      第116 頁至第117 頁、本院卷第235 頁）；雖被告甲○○
      、證人許德成於本院審理中均供稱：按裁切鈕後，裁刀臂
      會自動歸位云云，惟查，依力特光電之連續機2 號機作業
      標準，按下「完了」鈕，經待裁刀手臂退回到定位後，始
      可進行膜面兩側尾端補強動作，人員按「完了」鈕前，須
      確認人員均已離開機台，以免人員被裁切手臂壓傷（見相
      驗卷第117 頁），顯見案發當時該連續機2 號機TAC 膜卷
      出自動換卷之操作步驟，需按「完了」鈕後，裁刀臂始會
      收回，而非被告甲○○、證人許德成所稱按「裁刀」鈕，
      裁刀裁切TAC 膜後，裁刀臂會自動歸位，合先敘明。
    (三)被告甲○○雖辯稱：伊在按「裁刀」鈕時，被害人廖俊斯
      並未在機台內，按「裁刀」鈕後，伊隨即依標準作業程序
      執行下一步驟云云。查被害人廖俊斯係因其頭部遭正在收
      回之裁刀臂夾於支柱間，因而其受有顱骨破裂併腦實質傷
      之傷害，經送壢新醫院急救不治死亡等情，已據被告甲○
      ○供述在卷，且經臺灣桃園地方法院檢察署檢察官相驗明
      確，有壢新醫院之診斷證明書、勘（相）驗筆錄、相驗屍
      體證明書、驗斷書各1 份、照片13幀可稽（見相驗卷第17
      頁至第21頁、第28頁、第33頁至第43頁），依被害人廖俊
      斯遭收回裁刀臂夾於支柱間之時點，係被告甲○○按下「
      完了」鈕後，始遭裁刀臂夾於頭部，應屬明確；被告甲○
      ○雖於按「裁刀」鈕時，有確認被害人廖俊斯之身體並未
      在機台內，然其係按「裁刀」鈕後，隨即按「完了」鈕，
      斯時未再加以確認被害人廖俊斯之身體是否在機台內；被
      告甲○○辯稱：「裁刀」鈕與「完了」鈕二者，係為不同
      之作用，二者接續按鈕並無不當云云，惟查，證人許德成
      於本院審理中證稱：伊在本案發生之前，曾經指導被害人
      廖俊斯，並教導其按「裁刀」鈕，裁切完了後，再按「完
      了」鈕等語（見本院卷第113 頁），再依據力特光電連續
      機2 號機作業標準，按下「裁刀」（即「裁刀」）鍵切膜
      後，需確認膜是否已完全裁斷，如未完全裁斷，由人員以
      美工刀裁斷，並注意：1.人員按「裁刀」鈕前，須確認人
      員均已離開機台，以免人員被裁刀割傷；2.如TAC 膜未裁
      斷，人員須於TAC 機台正面以美工刀裁斷，人員按「完了
      」鈕前，須確認人員均已離開機台，以免人員被裁切手臂
      壓傷（見相驗卷第117 頁），因此，依上開作業標準，「
      裁刀」鈕與「完了」鈕，係不得接續按鈕，而被害人廖俊
      斯先經證人許德成指導，裁切後要確認是否已裁斷，遂於
      本案發生時，經被告甲○○按「裁刀」鈕，並將TAC 膜裁
      切後，進行是否裁斷之檢查程序時，適被告甲○○按「完
      了」鈕，使裁刀臂收回而遭夾擊之傷害，而TAC 膜換卷作
      業之操作面板，既將「裁刀」、「完了」二者程序分開操
      作，自需在每按鈕操作完了並檢查無誤後，始得再進行一
      下步驟，被告甲○○於本案發生前，已操作連續機2 號機
      達3 年6 月，此據被告甲○○於本院審理中供承明確，對
      於上開作業流程及規定，應知之甚明，而依當時情形並無
      不能注意之情，被告甲○○於按「完了」鈕時，既未依上
      開作業標準確認裁切後之TAC 膜是否已完成裁斷，亦未確
      認被害人廖俊斯之身體是否在機台內檢查TAC 膜裁斷情形
      ，逕行按下「完了」鈕，使被害人廖俊斯遭收回之裁刀臂
      夾於支柱之傷害致死，是被告甲○○具有過失一情，至為
      明顯。
    (四)末查，證人許德成於本院審理中證稱：裁切之後，伊會用
      目視判斷TAC 膜是否裁斷，無須探頭進入機器內，即能清
      楚看到膠膜是否已經完全裁切，如果完全裁斷的話，整個
      膜會往下垂，如果膜沒有切斷，操作人員不會在站立的位
      置處理，會繞到TAC 膜換捲的位置，即機台的正前方將膜
      拍掉，不會站在裁刀臂旁邊做處理等語（見本院卷第115
      頁、第117 頁至第118 頁）；另力特光電之連續機2 號機
      作業標準亦說明：如TAC 膜未裁斷，人員須於TAC 機台正
      面以美工刀裁斷等語，業如前述，因此裁切之後，被害人
      廖俊斯依作業標準及證人許德成之指導，並毋庸以頭深入
      機台檢查TAC 膜是否已完了裁斷，且被害人廖俊斯於本案
      發生之前，已在連續機2 號機處經被告甲○○、證人許德
      成指導近2 月，且通過專業人員工作資格評定，業經被告
      甲○○供述、證人許德成證述明確，且有力特公司專業人
      員工作資格評定表1 份（見本院卷第139 頁至第145 頁）
      ，被害人廖俊斯對毋需以頭深入機台檢查TAC 膜是否已完
      了裁斷一節，應屬知悉，惟其疏未注意，以頭深入機台檢
      查TAC 膜是否裁斷，致生本件事故，是被害人廖俊斯對於
      本件事故，亦具有過失甚明。
    (五)綜上，本件事證明確，被告甲○○之過失行為與被害人廖
      俊斯之死亡間，具有相當因果關係，是被告甲○○之犯行
      堪以認定，應依法論科。
二、刑法及刑法施行法部分條文業經於94年2 月2 日修正公布，
    並均於95年7 月1 日施行。按行為後法律有變更者，適用行
    為時之法律，但行為後之法律有利於行為人者，適用最有利
    於行為人之法律，現行刑法第2 條第1 項定有明文。修正後
    刑法第2 條第1 項之規定，係規範行為後法律變更所生新舊
    法律比較適用之準據法，於修正後刑法施行後，應適用修正
    後刑法第2 條第1 項規定之從舊從輕之原則為比較；修正後
    刑法第2 條第2 項，則為同條第1 項之特別規定，於修正後
    刑法施行後，關於非拘束人身自由之保安處分，應依修正後
    刑法第2 條第2 項之規定，適用裁判時之法律。又修正後刑
    法第35條，乃刑之重輕之法定次序與標準，應適用裁判時之
    修正後刑法第35條之規定。修正後刑法第2 條第1 項係採從
    舊從輕原則，適用最有利於行為人之法律。既曰法律，自較
    刑之範圍為廣；除法律有特別規定者（如修正後刑法第2 條
    第2 項非拘束人身自由之保安處分適用裁判時法，修正後刑
    法施行法第9 條之3 規定之情形），應依其規定；或事關執
    行之緩刑之宣告，或犯罪在刑法修正施行前，自首在刑法施
    行後之自首部分，或程序之規定（程序從新，如刑法第40條
    沒收宣告之程序規定），應適用裁判時之修正後刑法之規定
    外；依修正後刑法第2 條第1 項比較時，應就罪刑有關之共
    犯、未遂犯、連續犯、牽連犯、結合犯，以及累犯加重，自
    首減輕暨其他法定加減原因（如身分加減）與加減例等一切
    情形，綜其全部之結果而為比較後，整個之適用，不能割裂
    而分別適用有利益之條文。關於易科罰金之折算標準、易服
    勞役之折算標準及期限、罰金與死刑是否併予執行、多數有
    期徒刑定應執行之刑時之最高刑期之限制等之修正，事涉行
    為人易刑折算標準金額之多寡與期限之長短及定執行刑時能
    否就罰金刑併予執行或有期徒刑定應執行之刑時最高度之限
    制，亦均屬依修正後刑法第2 條第1 項所應比較適用法律之
    範圍。拘束人身自由之保安處分，並非屬修正後刑法第2 條
    第2 項規定應適用裁判時法之範圍，除有特別規定者外，亦
    屬應依修正後刑法第2 條第1 項比較適用之法律；從刑附屬
    於主刑，除法律有特別規定者外，依主刑所適用之法律（以
    上參考最高法院95年5 月23日刑事庭第8 次會議決議及最高
    法院24年上字第4634號、24年上字第5292號、27年上字第26
    15號判例）。經查，被告甲○○行為後，下列法律業經修正
    ，茲比較如下：
    (一)關於刑法第276 條第2 項之業務過失致死罪之法定罰金刑
      部分，由原定貨幣單位銀元3000 元 以下罰金，並依罰金
      罰鍰提高標準條例第1 條前段規定提高為10倍（提高後折
      算為新臺幣9 萬元以下罰金），經依修正後刑法施行法第
      1 條之1 第1 項、第2 項前段規定，修正為貨幣單位為新
      臺幣，並就所定數額提高為30倍，亦即修正為新臺幣9 萬
      元以下罰金；而法定罰金刑最低度部分，由修正前刑法第
      33條第5 款規定為銀元1 元以上，依罰金罰鍰提高標準條
      例第1 條前段提高為10倍（提高後折算為新臺幣30 元）
      ，修正後刑法第33條第5 款則修正為新臺幣1 千元以上，
      以百元計算；比較行為時法與裁判時法，關於修正之罰金
      刑最高度部分，行為時法與裁判時法輕重相同，行為時法
      並無不利於被告情形，而就修正之罰金刑最低度部分，行
      為時法較有利於被告；自應依修正後刑法第2 條第1 項前
      段之規定，適用行為時法（罰金之最高額度應併依行為時
      之罰金罰鍰提高標準條例第1 條前段）。
    (二)刑法第41條第1 項前段關於易科罰金折算標準部分：修正
      前刑法第41條第1 項前段規定：「犯最重本刑為5 年以下
      有期徒刑之刑之罪，而受6 月以下有期徒刑或拘役之宣告
      ，因身體、教育、職業、家庭之關係或其他正當事由，執
      行顯有困難者，得以1 元以上3 元以下折算1 日，易科罰
      金。」；又被告行為時之易科罰金折算標準，修正前罰金
      罰鍰提高標準條例第2 條前段（現已刪除）規定，就其原
      定數額提高為100 倍折算1 日，因此被告行為時之易科罰
      金折算標準，應以銀元300 元折算1 日，經折算為新臺幣
      後，應以新臺幣900 元折算1 日。惟修正後刑法第41條第
      1 項前段則規定：「犯最重本刑為5 年以下有期徒刑之刑
      之罪，而受6 月以下有期徒刑或拘役之宣告者，得以新臺
      幣1000元、2000元、3000元折算1 日，易科罰金。」，比
      較修正前後之易科罰金折算標準，仍以95年7 月1 日修正
      公布施行前之規定，較有利於被告。
三、查被告甲○○係力特公司連續機2 號機無塵生產線房內負責
    顧生產線偏光板機台之技術士，為從事業務之人，是核被告
    甲○○所為，係犯刑法第276 條第2 項之業務過失致死罪。
    爰審酌被告甲○○操作力特公司連續機2 號機達3 年6 月，
    對於連續機2 號機TAC 膜自動換卷作業流程及規定，應知之
    甚詳，且為提昇TAC 膜生產品質，操作流程不得任意縮短，
    而其身為指導被害人廖俊斯之技術士，對於上開規定更應嚴
    格操作，惟其疏未注意至此，致生本件事故，被害人廖俊斯
    對於本件事故之發生同有過失，尚未得被害人廖俊斯之家屬
    之諒解，另審酌被告甲○○之過失程度及其素行、犯後態度
    等一切情狀，量處如主文所示之刑，並諭知易科罰金之折算
    標準，以資懲儆。
乙、無罪部分：
一、公訴意旨略以：被告乙○○係設於桃園縣平鎮市○○路659
    巷37號之「力特光電科技股份有限公司」平鎮廠生產一部之
    負責人，為從事業務之人，本應注意對於防止機器、器具、
    設備等引起之危害，應有符合標準之必要安全衛生設備，且
    對於使用動力運轉之機械，具有顯著危險者，應於適當位置
    設置有明顯標誌之緊急制動裝置，立即遮斷動力並與制動系
    統連動，能於緊急時快速停止機械之運轉，以維護勞工安全
    ，以避免發生危險，而依當時情形，並無不能注意之情事，
    竟疏於注意及此，未於TAC 機台之機器設備設置立即遮斷動
    力之緊急制動裝置，致被害人廖俊斯於93年11月5 日凌晨零
    時45分許，與被告甲○○在上址之TAC 機台從事TAC 卷出換
    卷作業，於被告甲○○操作TAC 機台於換卷作業之「裁刀」
    步驟時，連續按下機台之「裁刀」、「完了」鍵，致進入機
    台內檢視TAC 膜有無切斷及進行其他檢查與調整之被害人廖
    俊斯遭正在收回之裁刀臂夾於支柱間，使被害人廖俊斯受有
    顱骨破裂併腦實質挫傷之傷害，經送醫急救後，於93年11月
    5 日凌晨3 時許不治死亡，而認被告乙○○涉犯刑法第276
    條第2 項之業務過失致死罪嫌。
二、按犯罪事實應依證據認定之，無證據不得認定其犯罪事實；
    復不能證明被告犯罪或其行為不罰者，應諭知無罪之判決，
    刑事訴訟法第154 條第2 項、第301 條第1 項分別定有明文
    。次按認定犯罪事實所憑之證據，無論為直接證據或間接證
    據，其為訴訟上之證明，須於通常一般之人均不致於有所懷
    疑，而得確信其為真實之程度者，始得據之為有罪之認定，
    倘其證明尚未達到此一程度，而有合理性懷疑之存在時，即
    無從為有罪之確信，最高法院76年台上字第4986號判例足資
    參照。再者，消極的犯罪，必以行為人在法律上具有積極的
    作為義務為前提，此種作為義務，雖不限於明文規定，要必
    就法律之精神觀察，有此義務時，始能令負犯罪責任，最高
    法院31年上字第2324號分別著有判例亦可資參照。
三、公訴人認被告乙○○涉有上開犯行，無非係以被告乙○○供
    稱其為被害人廖俊斯所屬部門之負責人、行政院勞工委員會
    北區勞動檢查所94年1 月13日勞北檢製字第0945000407號函
    及所附之職業災害檢查報告、臺灣桃園地方法院檢察署相驗
    屍體證明書、勘（相）驗筆錄、驗斷書各1 份為據，認被告
    乙○○係被害人廖俊斯於力特公司所屬部門之負責人，對於
    力特公司內之機器設備具有顯著危險者，應於適當位置設置
    有明顯標誌之緊急制動裝置，立即遮斷動力並與制動系統連
    動，能於緊急時快速停止機械之運轉，以維護勞工安全，惟
    被告乙○○未注意及此，並未在適當之處所設置緊急停止之
    按鈕，致被害人廖俊斯於操作連續機2 號機時，遭收回之裁
    刀臂夾於支柱間，未能停止裁刀臂之運作，是被告乙○○顯
    有過失云云。惟訊據被告乙○○固坦承其擔任力特公司生產
    一部經理等情，惟矢口否認有業務過失致死之犯行，辯稱：
    連續機2 號機係從日本引進，並且對公司人員從事機台訓練
    ，於機台旁邊亦設有警示字樣，被害人廖俊斯將頭探至刀座
    上方之裁刀臂中遭夾，並非被告乙○○可得預料或防止等語
    。
四、按刑法上不作為犯之過失犯，係指行為人對於構成犯罪事實
    之發生，法律上有防止之義務，能防止而不防止之情形；又
    按刑法第15條第1 項所稱對於一定結果之發生，法律上有防
    止之義務，能防止而不防止者，與因積極行為發生結果者同
    ，其先決條件，又以同條第二項規定因自己行為致有發生一
    定結果之危險者，始負防止其發生之保障義務；申言之，如
    法律上無防止之義務，亦無「因自己行為」之情形，縱有發
    生一定結果之危險情形，仍不得課以行為人防止危險結果發
    生之保障義務，其理甚明。經查：
    (一)被告乙○○於93年11月5 日案發時，係擔任力特公司生產
      一部經理，而力特公司之組織架構，包括董事長（賴大王
      ）、總經理、生產部協理（李駿毅），生產部之下有五至
      六個部，其中生產一部經理即被告乙○○，生產一部之下
      有三個課（負責不同流程，分別為前處理、連續機、塗佈
      機）、課之下分組（連續機下有6 台設備，每台設備即一
      個組，連續機2 號機即為1 組），組之下有領班、技術士
      ，關於本案發生之連續機2 號機係屬於生產一部所轄機器
      ，惟關於維修保養部分由機務部負責等情，業據被告乙○
      ○供承在卷，並有行政院勞工委員會北區勞動檢查所上開
      函附之職業災害檢查報告1 份在卷可稽（見相驗卷第76頁
      、第77頁）；被告乙○○並供稱：其為生產一部經理，負
      責該部生產管理、品質管理及人員訓練，針對生產的良率
      按照標準程序生產好的品質，平時對於生產一部所轄三個
      課之監督方式，係每天由各課各組晨報，由各組組長主持
      ，各課課長每天開檢討會議，其係每週會開部務會議，並
      每天去不特定的單位瞭解他們開會的情況，關於連續機2
      號機之操作程序，是由當初從日本技術移轉的時候與技術
      人員一起制定出來的，再由每組組長及領班負責訓練技術
      士，使作業標準一致性，課長負責監督確認，其平常則到
      各個生產部門去巡視等語（見本院96年3 月28日審判筆錄
      第15頁至第16頁），綜上被告乙○○之職責範圍，係綜理
      生產一部之下所有製程之生產品質管理，管理之事務繁雜
      ，並非僅管理本案發生之連續機2 號機（包括TAC 膜捲出
      裝置）之機械設備，是否能以其身為被害人廖俊斯工作場
      所業務之人，即認其對於本案事故發生具有過失，已有可
      疑。
    (二)被告乙○○供稱：本案發生之連續機2 號機，係自日本進
      口，操作程序係從日本技術移轉的時候，與技術人員一起
      制定等語，又製作該連續機2 號機之日本公司武藏野公司
      （株式會社）提出說明稱：上開連續機2
      號機販賣至今尚未有事故紀錄，在日本關於安全管理部分
      ，受到勞動基準監督機關嚴格指導，若能遵守使用步驟，
      確認後各個操作安全後，按下下一步驟按鈕，並不會發生
      事故等語（見本院卷第133 頁、第134 頁），而依據力特
      公司連續機2 號機作業標準所示，其使用連續機2 號機關
      於TAC 捲出裝置之步驟、注意事項，亦與日本武藏野公司
      所提出之步驟相同，顯見力特公司在執行及訓練人員操作
      連續機2 號機（含TAC 捲出裝置），並無不當之處。
    (三)行政院勞工委員會北區勞動檢查所上開函附之職業災害檢
      查報告以：被告乙○○係綜理本案發生時之工作場所業務
      之人，對TAC 捲出換捲作業勞工從事或實習TAC 膜是否有
      截斷作業時之可能造成被夾危害，應注意依勞工安全衛生
      法第5 條第1 項第1 款及勞工安全衛生設施規則第45條之
      規定，對裁刀臂有捲夾危害之處的適當位置設置緊急制動
      動置，立即遮斷動力快速停止機械之運轉，且依當時情況
      能注意卻疏於注意，未於適當位置設置緊急制動裝置，致
      被害人廖俊斯於檢查TAC 膜有無切斷時，裁刀臂收回，造
      成被害人廖俊斯頭部被夾致死，認被告乙○○觸犯刑法第
      276 條第2 項之業務過失致死罪嫌等語（見相驗卷第82頁
      ）；惟究其本案被害人廖俊斯死亡之原因，係被告甲○○
      於操作「裁刀」鈕及「完了」鈕時，並未確實依照作業標
      準，先確認TAC 膜是否已裁斷，並確認是否人員均已離開
      機台，及被害人廖俊斯未依規定目視TAC 膜是否已裁斷及
      至機台正面檢視TAC 膜，致生本件事故，而連續機2 號機
      之TAC 膜捲出設備，本即設計為1 人操作之機械，由操作
      人站在操作面板處執行該機械之操作，因被害人廖俊斯係
      屬實習人員，始由資深之被告甲○○或證人許德成，偕同
      被害人廖俊斯共同操作，故2 人共同操作TAC 膜捲出裝置
      並非常態，自難僅憑非常態之情況，要求被告乙○○另行
      設置緊急制動裝置立裝遮斷動力快速停止機械之運轉，而
      2 人共同操作機械既係非常態之情況，自無法在「適當位
      置」再予設置緊急制動裝置，行政院勞工委員會北區勞動
      檢查所上開勞動檢查報告未能確認本案發生之原因係人員
      操作不當，及2 人共同操作機械係屬非常態之情況下，即
      為前揭認定，尚嫌速斷而有未洽，是難憑上開勞動檢查報
      告，即為被告乙○○不利之認定。
    (四)本案發生之原因，係被告甲○○及被害人廖俊斯操作TAC
      膜捲出裝置設備不當所致，被告乙○○於本案發生之前既
      已提出連續機2 號機作業標準供人員確實操作，且於本案
      發生之時並未在場，對於被告甲○○執行業務時，是否仍
      具有管理監督能力，已有可疑，再者，本案發生原因，並
      非機械設計不當，而係人員操作錯誤，被告乙○○自無防
      止危險結果發生之保障義務存在，尚不得僅以被告乙○○
      為生產一部經理（即綜理被害人廖俊斯工作場所業務之人
      ），即令被告乙○○擔負刑事上過失致死之罪責。此外，
      復查無其他積極確切之事證，足資證明被告乙○○有過失
      情事，自應為被告乙○○無罪之判決。
據上論斷，應依刑事訴訟法第299 條第1 項前段、第301 條第1
項，刑法第2 條第1 項，95年7 月1 日修正施行前之刑法第276
條第2 項、第41條第1 項，罰金罰鍰提高標準條例第1 條前段、
修正前之罰金罰鍰提高標準條例第2 條，判決如主文。
本案經檢察官鍾雅蘭到庭執行職務
中　　華　　民　　國　　96　　年　　4 　　月　　11　　日
　　　　　　　　　刑事第四庭  審判長法　官　黃斯偉
                                    法  官  蘇昭蓉
                                    法  官  陳心婷
上正本證明與原本無異。
如不服本判決，應於判決送達後10日內向本院提出上訴狀（應附
繕本），上訴於臺灣高等法院。
                                    書記官  陳青瑜
中　　華　　民　　國　　96　　年　　4 　　月　　16　　日
附錄本件論罪科刑法條全文：
中華民國刑法第276條
因過失致人於死者，處2年以下有期徒刑、拘役或2千元以下罰金
。
從事業務之人，因業務上之過失犯前項之罪者，處5年以下有期
徒刑或拘役，得併科3千元以下罰金。
